最高法院刑事判決　　　　　　　　　　　　　　九十一年度台上字第五九六○號
　　上　訴　人　台灣高等法院檢察署檢察官
　　被　　　告　甲○○
　　選任辯護人　邱松根律師
右上訴人因被告偽造文書案件，不服台灣高等法院中華民國九十一年三月二十九日第
二審更審判決（九十年度重上更(六)字第二○八號，起訴案號：台灣台北地方法院檢察
署七十九年度偵字第五八○二號、八十一年度偵字第二六三號），提起上訴，本院判
決如左：
    主  文
原判決撤銷，發回台灣高等法院。
    理  由
本件原判決以第一審檢察官公訴意旨略稱：被告甲○○係台北市○○○路南雄行有限
公司（以下簡稱南雄行）負責人；而朱秀玉（經原審判決無罪，因檢察官對此部分未
上訴而確定）為其胞妹，擔任該公司總務兼出納。被告於民國七十八年初申報該公司
七十七年度營利事業所得時，為使南雄行逃漏營利事業所得稅，竟教唆朱秀玉製作不
實之員工薪資扣繳憑單、虛增公司營業成本。朱秀玉明知其情，仍故意製作虛偽不實
之扣繳憑單。計許湄苓實領薪資新台幣（下同）三十七萬零六百六十二元，扣繳憑單
申報為三十九萬六千七百六十二元，虛報二萬六千二百元；周麗蓉實領薪資十萬九千
七百元，扣繳憑單申報為二十六萬九千七百元，虛報十六萬元；朱振銘實領薪資十三
萬元，扣繳憑單申報為十五萬八千元，虛報二萬八千元；鄭招治實領薪資不滿十二萬
元，扣繳憑單申報為十八萬三千元，虛報六萬三千元，總計虛列成本二十七萬七千一
百元，藉以逃漏營利事業所得稅。因認被告所為涉有刑法第二百十五條，稅捐稽徵法
第四十七條第一款、第四十一條之罪嫌云云。惟經審理結果，認為不能證明被告犯罪
。爰撤銷第一審論處被告罪刑之判決，改判諭知被告無罪。固非無見。
惟查，(一)、本院前次判決（九十年度台上字第五三一九號）發回更審意旨第一點業已
指明：「證人朱振銘、周麗蓉、鄭招治三人於偵查中均一致證稱，渠等為臨時工，並
未領取年中及年終獎金（見七十九年度偵字第五八○二號卷第二六○、二六二、二六
三頁），且卷附七十七年度年中獎金發放名單（見同上卷第一一七頁）上亦無發給該
三人獎金之記載，足徵上述證言尚非無據，但南雄行製作之薪津明細表記載發給彼
三人獎金分別為一二、○○○元，八、四○○元，一五、○○○元，與上述證據所示
事實不符，此獎金部分是否虛報？又原判決理由（第三段之８）論述，周麗蓉、鄭招
治為南雄行員工，為具領薪資有在華南銀行新生分行開戶，則上述薪津明細表所載周
、鄭二人月薪及獎金有無按月劃撥轉付存入其二人帳戶，以資證明南雄行確有支付其
二人月薪及獎金之事實？又朱振銘何以未在該銀行開戶？凡此疑點，原審未深入查證
，率認渠三人確有領取南雄行薪資之情事，自嫌調查未盡。」等情。乃原審仍未深入
根究明白，徒以朱振銘、鄭招治事後改稱不記得七十七年有領獎金，而逕認前述朱、
鄭二人於案發不久，在偵查中之初供，係時隔日久，記憶模糊所致，不足信憑；且對
上述七十七年度年中獎金發放名單何以無發給甲○○三人獎金之記載？以及周麗蓉、
鄭招治二人之薪資是否按月劃撥轉付存入其二人在華南銀行新生分行帳戶，以證明渠
二人確有領取南雄行月薪、獎金之事實，悉未予調查、說明，卻以周、鄭二人在該銀
行設有帳戶，即認定被告所辯渠二人領取南雄行薪資云云，為可採信，顯屬未盡調查
能事。(二)、本院前開判決發回更審意旨第二點表明：「依卷附朱振銘七十七年度綜合
所得稅結算申報書（見八十四年度上更(二)字第一三九號卷第一二八至一三四頁）記載
，該朱振銘雖有申報南雄行薪資，但扣除「扶養親屬寬減額」、「扣繳稅額」後，仍
應退稅七、四三七元。是被告是否利用朱振銘之低收入、不用繳稅而虛報支給薪資，
藉此分散南雄行所得，以逃漏營利事業所得稅？另周麗蓉、鄭招治部分是否同此情事
？原審未詳予審究，逕認朱振銘、鄭招治從南雄行領得薪資後，仍依規定申報個人所
得稅，是『如謂被告為南雄行逃漏稅款，又令其至親增加稅額之負擔，其理不通。
』云云，顯與上述卷證資料不符，自屬理由矛盾。」等情，該朱振銘何故得以退稅？
另周麗蓉、鄭招治是否同屬低收入、不用繳稅而有退稅之情事，退稅原由何在？被告
是否藉此分散南雄行所得？原審並未調查，逕稱：「如謂被告為南雄行逃漏稅款，卻
又令其至親增加稅額之負擔，其理不通。」「惟查朱振銘係扣繳在先而退稅在後，其
仍有應繳稅額，並非不用繳稅，是被告亦無可能利用朱振銘所謂「不用繳稅」而虛報
支給薪資，藉此分前所得之餘地。」（見原判決第十頁第十一至第十五行）以為交代
，同屬率斷而調查未盡。檢察官上訴意旨，指摘原判決不當，非無理由，應認仍有撤
銷發回更審之原因。
據上論結，應依刑事訴訟法第三百九十七條、第四百零一條，判決如主文。
中      華      民      國    九十一    年      十      月    二十四    日
                              最高法院刑事第六庭
                                  審判長法官  吳  雄  銘
                                        法官  池  啟  明
                                        法官  石  木  欽
                                        法官  郭  毓  洲
                                        法官  吳  三  龍
      右正本證明與原本無異
                                              書  記  官
中      華      民      國    九十一    年      十      月              日
